臺灣桃園地方法院民事裁定
110年度監宣字第799號
聲  請  人  李鈺斌  
相  對  人  李台生  
關  係  人  邱永靜  
上列聲請人對於相對人聲請監護宣告事件，本院裁定如下：
    主    文
宣告李台生（男，民國00年0月00日生，身分證統一編號：Z0000
00000號）為受監護宣告之人。
選定李鈺斌（男，民國00年0月00日生，身分證統一編號：Z0000
00000號）為受監護宣告之人李台生之監護人。
指定邱永靜（女，民國00年0月00日生，身分證統一編號：Z0000
00000號）為會同開具財產清冊之人。
聲請程序費用由受監護宣告之人李台生負擔。
    理    由
一、按「對於因精神障礙或其他心智缺陷，致不能為意思表示或
    受意思表示，或不能辨識其意思表示之效果者，法院得因本
    人、配偶、四親等內之親屬、最近一年有同居事實之其他親
    屬、檢察官、主管機關或社會福利機構之聲請，為監護之宣
    告」、「受監護宣告之人應置監護人」、「法院為監護之宣
    告時，應依職權就配偶、四親等內之親屬、最近一年有同居
    事實之其他親屬、主管機關、社會福利機構或其他適當之人
    選定一人或數人為監護人，並同時指定會同開具財產清冊之
    人。法院為前項選定及指定前，得命主管機關或社會福利機
    構進行訪視，提出調查報告及建議。監護之聲請人或利害關
    係人亦得提出相關資料或證據，供法院斟酌」、「法院選定
    監護人時，應依受監護宣告之人之最佳利益，優先考量受監
    護宣告之人之意見，審酌一切情狀，並注意下列事項：一、
    受監護宣告之人之身心狀態與生活及財產狀況。二、受監護
    宣告之人與其配偶、子女或其他共同生活之人間之情感狀況
    。三、監護人之職業、經歷、意見及其與受監護宣告之人之
    利害關係。四、法人為監護人時，其事業之種類與內容，法
    人及其代表人與受監護宣告之人之利害關係」，民法第14條
    第1項、第1110條、第1111條、第1111條之1分別有明定。
二、聲請意旨略以：聲請人及關係人分別為相對人之子女及配偶
    。相對人因腦中風，致不能為意思表示或受意思表示，或不
    能辨識其意思表示之效果。為此，爰依民法第14條第1項、
    第1110條及家事事件法第164條規定，聲請准予對相對人為
    監護宣告，並指定聲請人為相對人之監護人，暨指定關係人
    為會同開具財產清冊之人。若認相對人尚未達可監護宣告之
    程度，則請依民法第14條第3項、第15條之1第1項及家事事
    件法第177條規定為輔助宣告等語。
三、經查，聲請人主張之上揭事實，業據提出親屬系統表、戶籍
    謄本、衛生福利部雙和醫院診斷證明書、病症暨失能診斷證
    明書、聯新國際醫院診斷證明書、中華民國身心障礙證明等
    件為證，並經本院調閱相關戶籍資料核閱屬實。又經本院前
    往聯新國際醫院勘驗相對人之精神狀況，於鑑定人陳修弘醫
    師面前點呼並詢問相對人年籍資料，相對人全程眼睛緊閉，
    只有聽到叫喚時雙眼睜開，對問題皆無反應；聲請人在場表
    示，需動用相對人存款為其聘請看護，故為本件聲請等語（
    見本院卷第38頁及其背面）。而鑑定人陳修弘醫師提出鑑定
    報告記載略以：「八、身體狀況：㈠身體檢查：鑑定時脈博
    數為每分鐘七十五次，呼吸數為每分鐘十八次，身體狀況尚
    稱良好，身體理學檢查無具精神病理意義之特殊發現。㈡神
    經學檢查：無特殊具精神病態意義之異常發現。㈢心理衡鑑
    ：短式智能狀態檢查（MMSE）與臨床失智症評分量表（CDR
    ）：MMSE以接受教育程度10年以上之切截分數為參考標準（
    切截分數＝26/27），個案未能有效施測，表示目前已有明顯
    之認知功能障礙存在，且已影響到日常生活功能。CDR結果
    評定為3（重度失智），個案在各領域中皆有重度以上的受
    損表現，嚴重記憶喪失，語言功能顯著退化，可認得同住家
    人，無法判斷或解決問題，在家中無顯著功能，大小便失禁
    ，需要專人協助。㈣精神狀態檢查：個案坐輪椅，情緒平穩
    。態度配合，未有口語表達，未能握筆書寫，視力受損也未
    能配合指認物品，可理解簡單口語指令，僅能配合少數施測
    題目。九、鑑定結果：據病歷記載、家屬陳述、鑑定當日訪
    談及心理衡鑑之綜合判斷，個案目前在整體認知功能上呈現
    顯著的受損，MMSE為2（切截分數＝26/27分）、CDR為3（重
    度失智），此情況導致其完全無法為自身利益負責決斷，且
    需有人全天進行照顧與監督，致不能為意思表示或受意思表
    示，或不能辨識其意思表示之效果」等語，有聯新國際醫院
    於民國110年12月21日以聯新醫字第2021120120號函所附之
    精神鑑定報告書在卷可稽（見本院卷第43至44頁）。審酌相
    對人因失智，已致不能為意思表示或受意思表示或不能辨識
    其意思表示之效果，聲請人向本院聲請對相對人為監護宣告
    ，核無不合，應予准許。
四、次查，就本件適宜由何人擔任監護人及會同開具財產清冊之
    冊之人部分：
    ㈠經本院囑請桃園市社會工作師公會對兩造及關係人進行訪
      視，該公會於110年11月15日以桃林字第110609號函檢附
      監護（輔助）宣告調查訪視報告記載略以：「
    1.需求評估：⑴相對人為中風患者，目前臥床且意識模糊不
      清，對於訪員之呼喚僅有睜開眼睛數秒後即闔上之反應，
      無口語或肢體動作回應，評估相對人受疾病影響致無法獨
      力處理事務，有旁人代為處理行政、財務、受醫療事宜以
      及照顧生活起居之需。⑵聲請人欲協助相對人申請補發金
      融帳戶密碼以提領存款，用以支付相對人日後所需之費用
      ，故提出本案聲請。
    2.建議：本案之聲請人李鈺斌先生為相對人的次子，關係人
      邱永靜女士為相對人的配偶，相對人現與聲請人一家、關
      係人、相對人長子同住，由印尼籍看護與關係人共同照顧
      相對人生活起居，相關行政事務、財務、就醫安排亦由關
      係人主責，聲請人則從旁協助。目前相對人每月看護費用
      為2萬多元，尿布、營養品與餐食費用約1萬多元，目前由
      相對人長子、聲請人每人每月提供1萬元予關係人支付，
      不足處再由關係人以個人存款補貼。經訪視，聲請人李鈺
      斌先生具擔任監護人意願、關係人邱永靜女士具擔任會同
      開具財產清冊之人意願；據聲請人陳述，相對人長子李鈺
      偉先生則已以口頭表示同意本案之聲請。綜合評估相對人
      的受照顧狀況、聲請人與關係人的陳述未見明顯不適任之
      消極原因，惟仍請鈞院以相對人最佳利益為考量，並參酌
      相關事證後，予以綜合裁量之」等語，有該調查訪視報告
      附卷供參（見本院卷第33頁及其背面）。
    ㈡聲請人及關係人均於本院訊問時表示同意分別擔任相對人
      之監護人及會同開具財產清冊之人（見本院卷第39頁），
      其餘子女經本院函詢意見後未為任何表示（見本院卷第22
      至23頁）。
    ㈢綜合上情，本院審酌聲請人為相對人之子，協助關係人照
      護相對人，又無不適或不宜擔任監護人之積極、消極原因
      ，且具擔任監護人之意願，應可提供相對人良好之生活照
      顧與保護，並能擔負相對人之監護人職務，且其他家屬就
      此未表反對，如由聲請人擔任相對人之監護人，應能符合
      相對人之最佳利益，爰依上揭法條規定，選定聲請人擔任
      相對人之監護人。另就指定會同開具財產清冊之人部分，
      本院參酌關係人為相對人之配偶，誼屬至親，現主責處理
      相對人事務，對相對人有相當程度之關心，且有意願擔任
      會同開具財產之人，復無不適任之原因，由其會同開具財
      產清冊，衡情當可善盡監督相對人財產狀況之責，並得保
      障相對人之財產受到妥適處理，且相對人之其餘家屬就此
      亦無反對之意，是由關係人擔任會同開具財產清冊之人應
      屬適當，爰依前揭規定，指定關係人為本件會同開具財產
      清冊之人。
五、又經本院選定之監護人，應依民法第1112條規定，負責護養
    療治相對人之身體及妥善為財產管理之職務；且依民法第11
    13條準用同法第1099條、第1099條之1規定，監護開始時，
    監護人對於受監護人之財產，應會同關係人於2個月內開具
    財產清冊，並陳報法院；於財產清冊開具完成並陳報法院前
    ，監護人對於受監護人之財產，僅得為管理上必要之行為，
    附此敘明。
六、依家事事件法第168條第1項、第164條第2項，裁定如主文。
中　　華　　民　　國　　110 　年　　12　　月　　24　　日
                    家事法庭    法　官　羅詩蘋
以上正本證明與原本無異。
如對本裁定抗告須於裁定送達後10日內向本院提出抗告狀，並繳
納抗告裁判費新臺幣1,000 元。
中　　華　　民　　國　　110 　年　　12　　月　　24　　日
                                書記官　黃雅慧